【裁判字號】    92,台上,470
【裁判日期】    920128
【裁判案由】    違反稅捐稽徵法
【裁判全文】
最高法院刑事判決                                九十二年度台上字第四七○號
    上  訴  人  台灣高等法院檢察署檢察官
    被      告  甲○○
右上訴人因被告違反稅捐稽徵法案件，不服台灣高等法院中華民國九十年十月三十日
第二審更審判決（八十九年度上更(一)字第三六六號，起訴案號：台灣台北地方法院檢
察署八十三年度偵字第一六一八一、二六○○二號），提起上訴，本院判決如左：
    主  文
原判決撤銷，發回台灣高等法院。
    理  由
本件原判決以檢察官公訴意旨略稱，陳德深於民國七十四年十一月間，出資成立清泉
投資股份有限公司（下稱清泉公司），擔任負責人。嗣清泉公司於七十八年四月三日
改由陳德深之外甥即被告甲○○擔任董事長，並於同年六月十六日辦理變更登記。同
年七月間，陳德深（已於七十八年八月十四日死亡）與被告為逃漏清泉公司所有新台
幣（下同）四千零九十二萬元定期存款之利息所得稅，而以王政生等人名義，在台灣
中小企業銀行營業部辦理定期存款，藉此不正當之方法，而逃漏利息收入六十二萬一
千三百十三元。因認被告涉犯稅捐稽徵法第四十一條之罪嫌等情。惟經審理結果，認
為不能證明被告犯罪，乃撤銷第一審關於論處被告共同公司負責人，為納稅義務人以
不正當方法逃漏稅捐罪刑之判決部分，改判諭知被告無罪。固非無見。
惟查：(一)、證據之取捨及其證明力如何，固屬於事實審法院自由判斷之職權，但其所
為之判斷，仍須不違背經驗法則與論理法則，否則即難謂為適法。原判決以辦理前揭
定期存款存入時，清泉公司以彰化商業銀行台北分行之存提款紀錄，認並無大筆資金
提出之資料，而陳德深之銀行帳戶在存款存入前十日或當日有大筆款項之提出，認上
揭定期存款屬陳德深個人之遺產。惟當時陳德深個人帳戶縱有大筆款項提出情事，僅
能證明陳德深有提款之事實，仍無積極證據證明陳德深所提出之款項係辦理上揭定期
存款；又證人曾文孟及被告於原審審理時，均一再指陳上揭定期存款之前究屬於何人
？要問「鍾春英」，並提供鍾春英之地址在卷（見原審更(一)卷(一)第一七三、二二五頁
）以供查證；原審未進一步查證，逕認上開定期存款為陳德深之遺產，此部分證據取
捨之論斷，不惟違背證據法則，亦有調查未盡之疏誤。(二)、無罪之判決，依刑事訴訟
法第三百零八條之規定，應記載其理由，故對於卷內不利於被告之證據資料，如何不
足以證明被告犯罪，自應說明其理由，否則即有判決不載理由之違背法令。依卷內清
泉公司七十八年八月十五日臨時董事會會議紀錄所載，上揭定期存款為清泉公司信託
王政生等人名義存放於台灣中小企業銀行營業部（見八十三年度偵字第一六一八一號
卷第一八四頁），被告於原審調查時亦稱該會議紀錄係確實的（見原審更(一)卷(一)第一
五六頁）；此不利於被告證據何以不足採，原判決恝置未論，即有判決理由不備之違
法。上訴意旨指摘原判決不當，非無理由，應認原判決仍有撤銷發回更審之原因。
據上論結，應依刑事訴訟法第三百九十七條、第四百零一條，判決如主文。
中      華      民      國    九十二    年      一      月    二十八    日
                              最高法院刑事第九庭
                                  審判長法官  陳  炳  煌
                                        法官  陳  正  庸
                                        法官  韓  金  秀
                                        法官  吳  信  銘
                                        法官  徐  文  亮
      右正本證明與原本無異
                                              書  記  官
中      華      民      國    九十二    年      二      月     十一     日


司法院資訊處製作；財團法人民間司法改革基金會備份。
